【裁判字號】    99,易,816
【裁判日期】    990428
【裁判案由】    毒品危害防制條例
【裁判全文】
臺灣臺北地方法院刑事判決               99年度易字第816號
公  訴  人  臺灣臺北地方法院檢察署檢察官
被      告  甲○○
上列被告因違反毒品危害防制條例案件，經檢察官提起公訴（99
年度毒偵字第5630號），被告於準備程序中就被訴事實為有罪之
陳述，經告知簡式審判程序之旨，並聽取當事人之意見後，本院
裁定認為適宜進行簡式審判程序，茲判決如下：
    主    文
甲○○持有第三級毒品，處有期徒刑肆月，如易科罰金，以新臺
幣壹仟元折算壹日。扣案之愷他命壹包（驗餘淨重參拾玖公克，
驗前純質淨重參拾捌點柒貳公克）、上開愷他命之外包裝袋壹個
均沒收。
    犯罪事實
一、甲○○明知愷他命（Katimine，俗稱「Ｋ他命」）係毒品危
    害防制條例第2條第2項第3款所列之第三級毒品，不得非法
    持有。竟基於持有第三級毒品之犯意，於民國98年12月4日
    凌晨某時許，在臺北市東區統領商圈附近，向真實姓名年籍
    均不詳，綽號「阿妹」之成年女子取得愷他命1包（毛重40.
    32公克，驗前純質淨重：38.72公克）後，即持有之。嗣於
    同日20時50分許，在臺北市○○區○○街2段83巷口，因形
    跡可疑，為警當場於其身上扣得上開第三級毒品愷他命1包
    ，而悉上情。
二、案經臺北市政府警察局萬華分局報告臺灣臺北地方法院檢察
    署檢察官偵查後起訴。
    理    由
一、按刑事訴訟法第273條之1規定除被告所犯為死刑、無期徒刑
    、最輕本刑為3年以上有期徒刑之罪、或高等法院管轄第一
    審案件者外，於審判期日前之程序進行中，被告先就被訴事
    實為有罪之陳述時，審判長得告知被告簡式審判程序之旨，
    並聽取當事人、代理人、辯護人及輔佐人之意見後，裁定進
    行簡式審判程序。經查，本件被告於本院審理程序時就被訴
    事實為有罪之陳述，且經本院告知被告簡式審判程序之旨，
    聽取被告及檢察官之意見後，爰依上開刑事訴訟法第273條
    之1之規定，當庭裁定改依簡式審判程序審判之，合先敘明
    。
二、上揭犯罪事實，業據被告甲○○於警詢、偵查、本院審理時
    供承不諱，並有臺北市政府警察局萬華分局搜索扣押筆錄、
    扣押物品目錄表、照片1張等件附卷可稽（見偵查卷第14至
    18 頁、第20頁），此外，扣案之白色晶體1包，為第三級毒
    品愷他命（Katimine，又稱「Ｋ他命」），驗前毛重40.32
    公克【包裝塑膠袋重1.20公克】，取0.12公克鑑定用罄，餘
    39.00公克，純度約99%，驗前純質淨重約38.72公克等情，
    亦有內政部警政署刑事警察局99年1月20日刑鑑字第0990000
    297號鑑定書在卷可按（見偵查卷第45頁），足認被告自白
    確與事實相符。是本案事證明確，被告犯行堪以認定，應依
    法論科。
三、按愷他命為毒品危害防制條例第2條第2項第3款所定之第三
    級毒品，又被告本件持有之第三級毒品愷他命之驗前純質淨
    重約為38.72公克，已達同條例第11條第5項所定純質淨重20
    公克以上。是核被告甲○○所為，係犯毒品危害防制條例第
    11條第5項之持有第三級毒品罪。爰審酌被告素行尚可，然
    明知愷他命為毒品危害防制條例所定之第三級毒品，竟仍漠
    視法令禁制而犯本罪，其持有毒品之數量非微，所生危害非
    輕，然衡酌被告於犯後坦承犯行，復查無其以之供其他犯罪
    使用等一切情狀，酌情量處如主文所示之刑，並諭知易科罰
    金之折算標準。
四、又毒品危害防制條例第11條之1雖明定無正當理由，不得擅
    自持有第三級毒品；同條例第18條第1項後段復規定查獲之
    第三級毒品，無正當理由而擅自持有者，沒入銷燬之，然依
    同條例第18條第1項後段應沒入銷燬之毒品，專指查獲施用
    或持有之第三級毒品，尚不構成犯罪行為，而應依行政程序
    沒入銷燬而言。從而，持有第三級毒品純質淨重20公克以上
    者，既屬同條例相關法條明文規定處罰之犯罪行為，即非該
    條項應依行政程序沒入銷燬之範圍，則被告所持有之毒品即
    屬不受法律保護之違禁物，應依刑法第38條第1項第1款之規
    定沒收之，始為適法（最高法院96年度台上字第727號、96
    年台上字第884號判決意旨參照）。是以本件扣案之愷他命1
    包（驗餘淨重39公克），係屬違禁物，不問屬於被告與否，
    均應依刑法第38條第1項第1款規定宣告沒收。至上開愷他命
    之外包裝袋1個，則為被告所有供犯罪所用之物，亦經被告
    陳明在卷，應併依刑法第38條第1項第2款之規定為沒收之諭
    知。
據上論斷，應依刑事訴訟法第284條之1、第273條之1第1項、第
299條第1項前段，毒品危害防制條例第11條第5項，刑法第11條
前段、第41條第1項前段、第38條第1項第1款、第2款，判決如主
文。
本件經檢察官呂俊儒到庭執行職務。
中    華    民    國    99    年    4     月    28    日
                  刑事第十庭  法  官    呂煜仁
上正本證明與原本無異。
如不服本判決應於收受送達後10日內向本院提出上訴書狀，並應
敘述具體理由；其未敘述上訴理由者，應於上訴期間屆滿後20日
內向本院補提理由書（均須按他造當事人之人數附繕本）「切勿
逕送上級法院」。
                              書記官    曹尚卿
中    華    民    國    99    年    4     月    28    日
附錄本案論罪科刑法條全文：
毒品危害防制條例第11條
持有第一級毒品者，處3年以下有期徒刑、拘役或新臺幣5萬元以
下罰金。
持有第二級毒品者，處2年以下有期徒刑、拘役或新臺幣3萬元以
下罰金。
持有第一級毒品純質淨重10公克以上者，處1年以上7年以下有期
徒刑，得併科新臺幣100萬元以下罰金。
持有第二級毒品純質淨重二十公克以上者，處6月以上5年以下有
期徒刑，得併科新臺幣70萬元以下罰金。
持有第三級毒品純質淨重20公克以上者，處3年以下有期徒刑，
得併科新臺幣30萬元以下罰金。
持有第四級毒品純質淨重20公克以上者，處1年以下有期徒刑，
得併科新臺幣10萬元以下罰金。
持有專供製造或施用第一級、第二級毒品之器具者，處1年以下
有期徒刑、拘役或新臺幣1萬元以下罰金。

司法院資訊處製作；財團法人民間司法改革基金會備份。
